臺灣臺南地方法院交通事件裁定　　　　　　　　　　　九十三年度交聲字第二一號
　　移送機關　交通部公路總局嘉義區監理所麻豆監理站
　　受處分人
　　即異議人　甲○○
右列受處分人因違反道路交通管理處罰條例案件，對於交通部公路總局嘉義區監理所
麻豆監理站民國九十三年一月二日所為之裁決處分（處分案號：麻監裁罰字第裁七五
─ＡＢＸ六四三六０一號），聲明異議，本院裁定如左：
    主  文
原處分撤銷。
甲○○汽車駕駛人，行經有燈光號誌管制之交岔路口闖紅燈，處罰鍰新臺幣壹仟捌佰
元，並記違規點數點。
    理  由
一、聲明異議意旨如異議狀所載（詳見附件）。
二、按汽車駕駛人，行經有燈光號誌管制之交岔路口闖紅燈者，處新臺幣一千八百元
    以上五千四百元以下罰鍰，並記違規點數三點，道路交通管理處罰條例第五十三
    條、第六十三條第一項第三款分別定有明文。然違反道路交通管理事件統一裁罰
    基準及處理細則第十一條第一項第一款前段則另規定：行為人有本條例之情形者
    ，應填製舉發違反道路交通管理事件通知單（以下簡稱通知單），並於被通知人
    欄予以勾記，當場舉發者，被查獲之駕駛人或行為人為受處分人時，應將該通知
    單填記後交付該行為人簽名或蓋章收受之；拒絕簽章者，並記明其事由，視為已
    收受。據此，顯見違規之行為人如有拒絕簽章之情形，則需記明相關事由，方可
    視為行為人已收受該舉發通知單；且因行為人拒絕簽章時，通常不會實際收受該
    舉發通知單，或者隨即將該通知單予以丟棄、撕毀，如此行為人即難據該舉發通
    知單於應到案日期前，前往裁決機關陳述，或依相關規定可繳交較低額罰鍰，是
    此項「視為已收受」之擬制效力，影響行為人之權益甚大。因之，所謂「記明其
    事由」，應係指記明行為人拒簽時之相關情狀，諸如不服取締、對於違規事項有
    疑義、撕毀通知單、丟棄通知單、逕行駕車離去等為何拒簽之理由，以及是否業
    已告知其應到案之日期、地點等相關事項，如此始足以供日後查考之用。反之，
    假若僅記載「拒簽」、「未簽收」等字，或甚而未有任何記載，則尚難認為業已
    記明相關事由，而得以視為行為人業已收受該舉發通知單，此均合先敘明。
三、經查：
    （一）本件受處分人即異議人甲○○係於民國九十一年四月二十日凌晨零時四十
          五分許，駕駛車號ＵＸＥ─７７８號輕型機車，沿台北市○○路由北往南
          方向行駛，在行經承德路與敦煌路之設有燈光號誌管制之交岔路口時，遇
          紅燈未停而闖紅燈左轉往敦煌路行駛（往東），適為擔服巡邏勤務之員警
          見狀而鳴笛趨前攔停，並告知其違規事實當場製單舉發等情，有台北市政
          府警察局北市警交大字第ＡＢＸ六四三六０一號舉發違反道路交通管理事
          件通知單及台北市政府警察局大同分局九十二年十一月二十七日北市警同
          分交字第０９２６３５０５０００號函各一紙在卷可稽，而本件舉發之員
          警孫高明就本件違規舉發之經過亦於違規事件答辯報告表中詳實記載無訛
          ，有台北市政府警察局大同分局九十三年二月九日北市警同分交字第０９
          ３６０５２０８００號函附卷可查，而異議人亦坦承有於右開時、地駕駛
          該輛輕型機車，在通過承德路與敦煌路岔路口後為警攔停當場製單舉發之
          事實，參諸執勤警員係依法執行公務，與異議人並不相識，素無怨隙，苟
          非實情，自無須恣意誣攀之理。而且警員執行公務本身受行政懲處責任之
          監督，將本件取締緣由詳述於違規事件答辯報告表更以刑罰擔保其真實性
          ，警員應無甘冒行政懲處及刑法偽造文書罪責任而刻意誣陷之必要。因此
          ，可信賴警員孫高明前開陳證為真實。
    （二）異議人雖一再辯稱並未闖紅燈，且舉發違規情形與事實不符云云。惟按法
          院受理交通異議案件，乃是對於交通舉發行政處分審查其是否違法，本質
          上屬於行政爭訟過程，與普通法院審理刑事案件之原則不同。其舉證責任
          之原理，非如刑事案件中，應超越任何合理懷疑始可為有罪判決者之嚴格
          程度。其舉證責任之原理，應與民事訴訟相類似，除有特別規定外，基本
          上準用民事訴訟法，由國家機關與人民二造，各自履行其主觀之舉證責任
          ，在過程中各自提出證據；若窮盡各種證據方法，待證結果仍有不明時，
          則由客觀之舉證責任危險分配原則，決定國家機關與人民二造何人應受敗
          訴危險。此參酌行政訴訟法第一百三十六條規定準用民事訴訟法第二百七
          十七條自明。查原裁決機關交通部公路總局嘉義區監理所麻豆監理站，裁
          決異議人甲○○闖紅燈，乃引據舉發單為證。而舉發本件違規事件之台北
          市政府警察局大同分局警員孫高明，就本件如何查獲並舉發之經過，於本
          院調查時製作違規事件答辯報告表就本件違規取締經過陳證無訛，已如前
          述，並就異議人所騎駛之輕型機車係沿台北市○○路北向南駛至與敦煌路
          之交岔路口，遇岔路口之紅燈未停而【闖紅燈】左轉通過繼續行駛，適其
          執行巡邏勤務於該路口見狀，即趨前將異議人予以攔停，並告知其違規事
          實製單舉發等本件違規情節均供述明確，且警員孫高明本身直接見聞異議
          人所駕之輕型機車有闖紅燈之事實經過，對事實最為明瞭，又經以行政及
          刑事責任擔保其真實性，而闖紅燈之違規過程，僅約數秒鐘，稍縱即逝，
          此項短暫之事實經過，除全程目睹之警員可資證明外，難有其他輔佐證據
          ，是綜合認定證人其陳述為可採信。而異議人既未就舉發員警有無舉發錯
          誤等情提出確實證據以供調查，且未提供任何相關證據足資證明執勤員警
          確有捏造事實違法取締之情事，從而異議人前開所辯，要係卸責之詞，自
          無可採。
四、然而，本件卷附之台北市政府警察局北市警交大字第ＡＢＸ六四三六０一號舉發
    違反道路交通管理事件通知單移送聯上之收受通知聯者簽章欄內，經查則僅記載
    「拒簽」二字，而未詳細敘述受處分人即異議人甲○○拒絕簽章之相關事由，據
    此並參照右開說明，本件違規事件之舉發程序，尚難依前述違反道路交通管理事
    件統一裁罰標準及處理細則第十一條第一項第一款之規定，視為異議人業已收受
    該舉發通知單，且事後舉發機關亦未依照相關規定，寄送該通知單予異議人，則
    原處分即移送機關逕行對異議人為裁決處罰，有違道路交通管理事件統一裁罰標
    準及處理細則第十一條第一項第一款之規定甚明，其裁決顯非適法。綜上所述，
    本件原裁決處分既有前述違法情形，故應由本院裁定將原處分撤銷。然而受處分
    人即異議人甲○○於前開時、地，行經有燈光號誌管制之交岔路口闖紅燈之違規
    事實，既可認定，則本院仍應審酌異議人違規情節之輕重，另為異議人如主文第
    二項所示之諭知，以資適法。
五、據上論斷，應依道路交通案件處理辦法第二十條前段，裁定如主文。
中      華      民      國      九十三      年      三    月    十六    日
                                  臺灣臺南地方法院交通法庭
                                      法  官    張  瑛  宗
右正本證明與原本無異
如不服本裁定應於送達後五日內向本院提出抗告狀
                                      書記官    陳  志  德
中      華      民國      九十三      年      三    月    十七    日
